臺灣高等法院花蓮分院刑事判決　　　　　96年度上訴字第38號
上　訴　人　臺灣花蓮地方法院檢察署檢察官
上　訴　人
即　被　告　丁○○
　　　　　　　　　　（現於臺灣花蓮看守所羈押中）
　　　　　　子○○
前二人共同
選任辯護人　簡燦賢律師
被　　　告　丙○○
　　　　　　　　　　（現於臺灣花蓮監獄執行中）
　　　　　　壬○○
　　　　　　　　　　（現於台灣花蓮看守所羈押中）
　　　　　　丑○○
　　　　　　　　　　（現於台灣花蓮看守所羈押中）
　　　　　　辰○○
　　　　　　　　　　（現於臺灣花蓮看守所羈押中）
　　　　　　己○○
前五人共同
指定辯護人　簡燦賢律師
上列上訴人因組織犯罪防制條例等案件，不服中華民國95年11月
30日臺灣花蓮地方法院94年度訴字第300 號第一審判決（起訴案
號：94年度偵字第877號、94年度偵字第921號、94年度偵緝字第
101號、94年度偵緝字第104號、94年度偵字第1413號、94年度偵
字第2559號、94年度偵字第2992號及94 年度偵字第2993號），
提起上訴，本院判決如下：
    主  文
原判決關於丁○○、子○○有罪部分撤銷。
丁○○共同以加害身體之事恐嚇他人致生危害於安全，處有期徒
刑拾月，減為有期徒刑伍月，如易科罰金，以新台幣玖佰元折算
壹日；又共同以其他非法方法剝奪人之行動自由，處有期徒刑壹
年，減為有期徒刑陸月，如易科罰金，以新台幣玖佰元折算壹日
；又共同以加害財產之事恐嚇他人致生危害於安全，處有期徒刑
捌月，減為有期徒刑肆月，如易科罰金，以新台幣玖佰元折算壹
日，應執行有期徒刑壹年貳月，如易科罰金，以新台幣玖佰元折
算壹日。
子○○乘他人急迫貸以金錢，而取得與原本顯不相當之重利，累
犯，處有期徒刑陸月，如易科罰金，以新台幣玖佰元折算壹日，
減為有期徒刑參月，如易科罰金，以新台幣玖佰元折算壹日。
其他上訴駁回。
    事  實
一、丁○○係「億芳行」之負責人，因分別受託辦事，乃基於個
    別之犯意，為下列犯罪行為：
（一）於民國 (下同)92年4月2日下午4時許，因受陳俊欽之委託
      協調處理其與卯○○之債務，先委由年籍不詳綽號「阿富
      」之成年男子以電話通知卯○○前來「億芳行」處理債務
      ，因卯○○一時無法還款，丁○○即與在場年籍不詳綽號
      「阿富」、「小柯」之成年男子基於恐嚇之犯意聯絡，由
      「阿富」、「小柯」以拳腳毆打卯○○，造成其眼瞼及眼
      周區之挫傷、腦震盪末伴有意識喪失、頰黏膜之開放性傷
      口等傷害後（傷害部分未據告訴及起訴），再由其中1人
      作勢持鐵管1支，以「如果不還錢，就將其押至山上」等
      加害身體之語恐嚇卯○○，致卯○○心生危害其安全。
（二）丁○○另於92年10月9日晚間，受柯玉麟之託協調處理其
      與寅○○間之債務，先命年籍不詳之成年男子5、6人，在
      花蓮市○○路「阿智檳榔攤」前，強行將寅○○拉至所駕
      之休旅車載往億芳行，因寅○○無法清償，丁○○為逼其
      還款，乃夥同不詳之成年男子數人毆打寅○○，致其左額
      頭受有傷害（傷害部分未據告訴及起訴），再迫使寅○○
      簽下金額不詳之借據1紙以擔保柯玉麟之上開債權，及交
      出其身上攜帶之現款新臺幣（下同）3萬元以清償上開債
      務，寅○○乃因心生畏懼而依其指示為上開無義務之事。
（三）丁○○又於93年5月間某日凌晨2時許，夥同有犯意聯絡年
      籍不詳之成年男子10餘人，前往戊○○在花蓮縣吉安鄉自
      強夜市經營之小吃店，將店內桌子坐滿後，僅點一盤炒麵
      ，故意刁難不讓其做生意，離去前即由其中數人持酒瓶、
      椅子毀損店內酒櫃、冰箱等物（毀損部分未據告訴，不另
      為公訴不受理之諭知，詳如後述），丁○○並以「做生意
      最好小心點」等加害財產之語恐嚇戊○○，致戊○○心生
      危害其安全。
二、子○○曾因毒品、重利及毒品等案件，分別均經本院判處有
    期徒刑6月確定，甫於93年2月15日接續執行完畢出獄，竟仍
    不知悔悟，又於93年4月1日上午8時許，乘甲○急迫需錢孔
    急之際，在花蓮縣吉安鄉○○○路62巷69號甲○住處，以借
    款50000元，實給42500元，預扣利息7500元，並以每10日為
    1期計算利息7500元之方式借款予甲○，而收取月息45分顯
    與原本為不相當之重利。
三、案經花蓮縣警察局花蓮分局、吉安分局報請臺灣花蓮地方法
    院檢察署檢察官偵查起訴。
      理  由
壹、撤銷改判部分（丁○○、子○○有罪部分）：
一、證據能力：
（一）證人卯○○於警詢中所為關於本案遭傷害及恐嚇之情節，
      與其於原審之證述有些許出入，惟與偵查中證述之過程大
      致相符，並與病歷情形吻合，其於警詢之證述，應具有較
      可信之特別情形，且為證明犯罪事實存否所必要，依刑事
      訴訟法第159條之2規定，有證據能力。
（二）證人癸○○於警詢關於其遭毀損、恐嚇之情節，係聽聞其
      妻戊○○之轉述，其案發時均不在現場等語，業經其於原
      審中證述明確，故證人癸○○於警詢之陳述，為傳聞證言
      ，無證據能力。
（三）證人寅○○於警詢中遭恐嚇及妨害自由等證述之筆錄並未
      簽名，筆錄程序不完備，其警詢之證述無證據能力。
（四）證人甲○於警詢所述向被告子○○借貸及如何計算利息等
      情，與其於原審證述有相當出入，惟與偵查中證述之過程
      大致相符，並與本票5張影本內容吻合，其於警詢之證述
      ，應具有較可信之特別情形，且為證明犯罪事實存否所必
      要，依刑事訴訟法第159條之2規定，有證據能力。
二、認定被告有罪之證據及理由
（一）被告丁○○有罪部分
      訊據被告丁○○否認有上開恐嚇、妨害自由等犯行，辯稱
      ：上開事實一(一)卯○○部分，伊雖在現場，「小柯」和「
      阿富」只有罵他而已，沒有恐嚇卯○○。(二)寅○○部分，
      伊有打寅○○，但沒有恐嚇他，也沒有強迫他簽借據，寅
      ○○係將3萬元交給柯玉麟，不是拿給伊。(三)戊○○部分
      ，伊當天受他人之託到戊○○攤位旁調解衝突，去時發現
      有許多人在戊○○攤位，伊只有講幾句話，就離開了，沒
      有恐嚇戊○○。惟查：
  (一)事實一(一)被害人卯○○部分：
    １、證人卯○○於警詢中證稱：92年4月2日16時許我接獲乙
        名綽號叫「阿富」打電話給我，叫我到花蓮市○○○路
        億芳行，稱我欠陳俊欽之130萬元要如何歸還，然後我
        到億芳行時，進入至辦公室，就有一名綽號叫「小柯」
        之男子問我，所積欠陳俊欽之債務如何處理，當時我說
        你們給我湊錢的時間太短，然後「小柯」及「阿富」男
        子就對我拳打腳踢；我欠陳俊欽130萬，他委託丁○○
        來向我要該筆帳務；「小柯」及「阿富」毆打我後，丁○○告訴我叫我趕快還錢，因為我已經被他們打到無法
        言語，然後我忘記是誰稱說「如果再不還錢就要把我押
        到山上」，「小柯」及「阿富」2人是丁○○的小弟、
        他們毆打時，丁○○並無阻止等語（94年偵字第1413
        號卷第76頁至78頁）。
    ２、其於偵查中亦證稱：「因我和陳俊欽有債務，他委託丁○○催討，當天憶芳行裡面的人打電話叫我過去，我到
        時丁○○問我要如何處理，我說一時籌不出來，他旁邊
        二個男的叫阿富及小柯就用腳踢及動手打我，後來拿一
        支鐵管嚇我，但沒有用鐵管打我」；「10幾分鐘被打了
        3次，中間有聽到有人說：我老大講的話你都沒有在聽
        ，又繼續打我，後來頭很昏，沒辦法走路，要求他們讓
        我打電話，我聯絡我大哥及同事帶我回家。」；「毆打
        我時有聽到有人問丁○○要不要把我押到山上去，當時
        會害怕」；「92年4月2日之前我已經被丁○○叫到億芳
        行追討債務2次，因為之前給我籌錢的時間只有15天，
        我沒辦法籌到，所以才被他叫第3次」等語（同上偵卷
        第106頁）。
    ３、以上證言均證稱案發當日係因丁○○催討上開債務始遭
        「小柯」及「阿富」2人毆打及恐嚇等情明確；再參以
        卯○○遭毆打後，即於92年4月3日住院治療，迄於92年
        4月5日始出院，入院時有「眼瞼及眼周區挫傷、腦震盪
        末伴有意識喪失、頰黏膜之開放性傷口」等傷勢，有衛
        生署花蓮醫院出院病歷摘要及診斷證明書在卷可稽（同
        上偵卷第82 頁至第104頁）。另丁○○亦不否認當時伊
        及「小柯」及「阿富」三人均在現場，然「小柯」及「
        阿富」與卯○○素無瓜葛，自是聽命於丁○○，彼三人
        為逼迫卯○○儘速償債，以毆打及恐嚇之手段對付卯○○仍屬常情，則卯○○證稱遭「小柯」及「阿富」2人
        毆打及其中一人恐嚇，應可採信，被告辯稱，沒有恐嚇
        ，只有罵沒有打，顯不足採。雖然證人卯○○雖於原審
        作證時改稱：「小柯」及「阿富」之男子可能是因我講
        話的口氣不好，他們才打我；沒有聽到恐嚇的話；不記
        得有沒有聽到有人說，再不還錢要把你押到山上等語；
        他們打的時候，丁○○沒有說什麼，但有稍微制止；我
        被打2、3分鐘等語，應是事後迴護被告丁○○所為避重
        就輕之詞，難認可採。被告丁○○共同與「小柯」及「
        阿富」恐嚇卯○○之犯行，事證明確，堪可認定。
  (二)事實一(二)被害人寅○○部分：
    １、證人寅○○於原審證稱：「我是在中正路與和平路水果
        行，我要去開車，有3、4個人押我上一台黑色休旅車，
        我左右兩邊都有我不認識的人勾我的肩膀，就叫我上車
        ，沒有說去哪裡，也沒有說原因，後來就把我帶到億芳
        行」；（檢察官問：在車上有人回報說人抓到，你如何
        知道是打給丁○○？）我有聽到有人回報，我不知道他
        打給誰，只有叫對方老大，我被帶到億芳行後，丁○○
        有趕回億芳行並打我」；「一下車就被一些年輕人打，
        後來又被丁○○打，丁○○就叫我簽150萬元還是200萬
        元的借據，由我簽名」；「借據內容寫我欠他們錢，是
        他們寫的，我沒有看，我就直接簽名」；「我被打完之
        後，我坐在中間的泡茶桌的沙發，現金我放在褲子口袋
        ，我當時頭暈暈的，其中有人就摸我褲子口袋，先將大
        哥大摔掉，再把錢拿走，當時我有3萬元的現金放在我
        褲子口袋，我當時沒有反抗」；「被打後朋友有帶我去
        門諾醫院驗傷，頭、臉、身體都有受傷」；「在車上我
        是聽到叫對方老大，所以警詢筆錄記載是打給丁○○，
        是不實在外，另我不知道3萬元是誰拿的，但丁○○有
        在旁邊，簽借據時，他也在旁邊，我不記得他有沒有恐
        嚇，但是他有打我」；「（審判長問：除了你被打之外
        ，強迫簽借據，還有怎樣？有沒有恐嚇你？你在警局有
        說有恐嚇你，是否有此事？）我忘記了。」、「（審判
        長問：有沒有說要打死你，看一次打一次？）我忘記了
        」等語甚詳（原審卷第166-168頁），並有寅○○花蓮
        基督教門諾醫院急診病歷1份可參（刑警隊警卷第148
        至第150頁）。
    ２、證人柯玉麟亦於原審證稱：寅○○有積欠其200多萬債
        務，因寅○○不與其處理，乃請丁○○協調處理等語，
        而丁○○亦自承：柯玉麟因為之前都沒有辦法跟他要到
        債務，所以才會借我的場地等語。寅○○既不願與柯玉
        麟處理債務，自無自行到億芳行之可能，則其證述其係
        遭人強押至億芳行，經毆打而簽發借據及被強索3萬元
        等情，堪予採信，被告丁○○上開所辯，顯不足採。柯
        玉麟雖於原審證稱：寅○○係經丁○○事前約好後自己
        開車至億芳行，當時億芳行內僅有其與丁○○2人在等
        寅○○，一開始談話氣氛很好，後來其問及寅○○吸毒
        一事致寅○○不悅而與丁○○發生口角，丁○○則出拳
        打寅○○，但無恐嚇或強迫寅○○簽借據，3萬元係寅
        ○○自行拿出來清償債務之款項，並未強索云云。惟證
        人寅○○證稱：案發時柯玉麟並不在億芳行，係警察到
        場後柯玉麟才到等語，及刑警隊警員潘繼盛證稱：「（
        辯護人簡問：你到達現場時，柯玉麟有無在場？）我有
        看到他，但是他是後來才來」、「（辯護人問；你如何
        確認柯玉麟是後來才來？）因為問寅○○時他不在場，
        後來在店外看到柯玉麟，我是在店外門口看到他」等語
        ，可證案發時柯玉麟並未與丁○○同在億芳行內，其上
        開證述案發時之過程，應係迴護被告丁○○之說詞，難
        認可採。被告丁○○上開妨害自由等犯行，事證明確，
        應可認定。
  (三)事實一(三)被害人戊○○部分：
    １、證人戊○○於原審證稱：「（辯謢人問：你的店有無被
        砸？詳情如何？）很多年輕人拿東西砸，7、8個到10個
        人。」、「（辯謢人問：砸了哪些東西？）冰箱、酒櫃
        、桌子。」、「（辯謢人問：被告丁○○有沒有跟這7
        、8個人到你店裡？）有。」、「（辯謢人問：他有沒
        有說什麼話？）他叫我們做生意小心一點，口氣不好。
        」、「（辯謢人問：你和丁○○有沒有衝突？）我和他
        不認識。」「（辯謢人問：那他為什麼會說叫你做生意
        小心一點？）我剛接手，聽夜市的人說他風評不好。」
        、「（辯謢人問：你所說的7、8個人，都是丁○○帶來
        的？）我不知道，但他們都是一起來的，且都聽丁○○
        指示，且叫他大哥。」、「（檢察官問：當時有沒有提
        到最好不要在這邊做生意？）沒有，他是叫我們做生意
        小心一點。」、「（檢察官問：你聽到後會不會怕？）
        會。」、「（檢察官問：他們當天是到店後就立即砸店
        嗎？）不是，是我請他們坐一桌，他們可能不是很爽，
        後來丁○○吃完離開到店外對著其中一個小弟說「走」
        （台語）並說了一些話，但我沒聽到，其他人就開始砸
        店」等語，明確證稱案發當時搗毀其店內物品之數名男
        子均係與丁○○一起前至店內消費，且聽令丁○○，丁○○離去前確實有對其為上開恐嚇之言語等情。
    ２、證人戊○○與被告丁○○先前並無嫌隙，應無甘冒偽證
        之罪責而誣攀丁○○之理，戊○○上開證詞，應可採信
        ，被告丁○○上開所辯，應非事實，其恐嚇之犯行，事
        證明確，堪可認定。
（二）被告子○○有罪部分
      訊據被告子○○否認重利犯行，辯稱：甲○來找我，我看
      報紙與甲○一起去借錢，分別拿自己的身分證，各借5萬
      元，利息先扣，各拿了4萬多元，分別簽本票後就離開了
      ，甲○因要繳利息，委託我轉交，後甲○被押了一天，以
      為是我叫人押，所以才說是我借錢給他，事實是我根本沒
      有借錢給甲○云云。惟查；
    １、證人甲○於警詢之初即證稱：「我的一個朋友介紹我向
        子○○借錢，因為當時我急需用錢，於93年4月左右，
        我們約在我家花蓮縣吉安鄉○○○路62巷69號，我向他
        借5萬元，實拿42500元，利息是月息45分，5萬10天利
        息是7500元，10天算1期，一次付7500元，是子○○本
        人來收。我一共繳了10次以上，本金也在93年7月左右
        償還給子○○」等語（吉安分局警卷第4-6頁）。
    ２、於偵查中亦證稱：「我有向子○○借5萬元，實際上我
        只拿到42500元，先預扣利息7500元，利息以10天計算1
        次，我總共付了10次以上，後來子○○被關，由他弟弟
        莊志豪來收利息。當時因我女兒在台中讀書，急需要用
        錢，我在銀行信用不好，又借不到錢，經由朋友介紹，
        所以才打電話給子○○借錢，他到我家辦手續。沒有借
        據，直接以本票5張，我以每張1萬元給他，他給我現金
        42500元。以後每10天，他都會打電話給我，看我在哪
        個工地工作，他就到附近來跟我收現金7500元」等語（
        94年偵字第1413號卷第107-108頁）。
    ３、證人甲○上開向子○○借款數額、利息之計算及清償方
        式均一致，並有甲○提供簽立與子○○之本票5張影本
        附卷可查（吉安分局警卷第7頁）。被告子○○於警詢
        及原審訊問時，亦均自承有借款給甲○，僅否認利息係
        月息45分等情，是甲○上開證述應屬事實，被告子○○
        所辯，自難採信。至證人甲○雖於原審改易前詞證稱：
        本件借款並非向子○○所借，係透過子○○向年籍不詳
        綽號「傑哥」之人借款，子○○只是幫忙伊將利息轉交
        給「傑哥」，伊至警局作筆錄係要將「傑哥」引出來云
        云。惟證人甲○前揭所述均未曾提及「傑哥」此人，於
        原審又未能提供「傑哥」之相關資料供法院查詢，應係
        迴護被告子○○之不實陳述，自難採信。被告子○○所
        為重利犯行，事證明確，堪予認定，應依法論科。
三、刑法修正後之比較適用
    按行為後法律有變更者，適用行為時之法律，但行為後之法
    律有利於行為人者，適用最有利於行為人之法律，刑法第2
    條第1項定有明文。查被告2人行為後，有關刑法第55條牽連
    犯、第41條第1項易科罰金、第51條第5款等規定均有修正，
    並於94年2月2日公布，業於95年7月1日施行，茲就上開法條
    新舊法比較後，行為後（即新法）之規定均未有利於被告2
    人，故均應適用行為時之法律（即舊法），先此敘明。（最
    高法院95年第8次刑事庭會議決議可資參照）。
四、論罪科刑：
（一）被告丁○○所為事實一(一)恐嚇卯○○部分，係犯刑法第30
      5條之恐嚇危害身體安全罪，所為事實一(二)強押寅○○上
      車，係犯刑法第302條第1項之以其他非法方法剝奪他人行
      動自由罪，強迫寅○○簽發借據及交出3萬元係犯刑法第
      304 條第1項之強制罪，所為事實一(三)部分，係犯刑法第
      305條之恐嚇危害財產安全罪。被告丁○○上開事實一(一)
      與「小柯」、「阿富」之男子及上開事實一(二)、(三)分別與
      年籍不詳之數男子間互有犯意聯絡及行為分擔，均為共同
      正犯。又事實一(二)所犯刑法第302條第1項及第304條第1項
      二罪間，有方法與結果之牽連關係，應依修正前刑法第55
      條牽連犯之規定，從一重之刑法第302條第1項處斷。檢察
      官起訴雖未論被告丁○○刑法第302條第1項之罪，然起訴
      事實已敘明，本院自得併以論罪。又檢察官上訴認被告丁○○強迫寅○○簽發借據及拿取3萬元一節另涉犯強盜罪
      ，惟按意圖為自己或第三人不法之所有，以強暴、脅迫等
      方法，使人不能抗拒而取他人之所有物，固應構成強盜罪
      ，如對於該物本有正當取得之權利，除所用之手段不法，
      仍成立其他罪名外，並不構成強盜罪，有最高法院23年上
      字第52 47號判例可資參照。查，寅○○於原審已證稱有
      欠柯玉麟借款100多萬元及會款，則柯玉麟本有請寅○○
      簽發借據及清償之權利，被告丁○○既受柯玉麟委託討債
      ，其強迫寅○○簽發借據及強取3萬元抵債，手段固為不
      法，然為債權之行使，依諸上開判例要旨，尚難論以強盜
      罪，檢察官此部分上訴，自無理由。又上開(一)(二)(三)三罪起
      因被告丁○○分別受託辦事，彼此間應無關聯，其又否認
      犯罪，且事實(一)、(三)之恐嚇行為又相距一年，自非基於同
      一計劃之概括犯意為之，應論以犯意各別，行為互殊，犯
      罪構成要件不同之數罪併罰，公訴人認是連續犯，尚有未
      洽。
（二）被告子○○上開所為，係犯刑法第344條之重利罪，其有
      如事實二所載之前科及執行完畢情形，有台灣高等法院被
      告前案紀錄表1份附卷可稽，猶未能知所悔悟，復於5年內
      再犯本件有期徒刑以上之罪，應依刑法第47條之規定，論
      以累犯並加重其刑。
（三）爰審酌被告丁○○以暴力恐嚇或強制方式迫使人清償債務
      ，造成被害人身心畏懼之程度非輕，於犯後均否認犯行並
      飾詞狡辯，顯無悔意等一切情狀，及被告子○○素行不良
      、貸放高利之數額、利息及犯後亦否認犯行，毫無悔意等
      一切情狀，分別量處如主文所示之刑。又被告二人之犯罪
      時間均在96年4月24日以前，合於中華民國96年罪犯減刑
      條例第2條第1項第3款及第3條第1項第15款之減刑要件，
      爰減刑如主文所示，被告丁○○並定其應執行刑，及彼二
      人均依修正前刑法第41條第1項前段之規定，分別諭知易
      科罰金之折算標準。
五、被告丁○○不另為公訴不受理部分：
（一）被告丁○○與同案被告壬○○2人被訴於92年1月2日對乙○○有刑法第271條第2項、第1項殺人未遂、第304條第1
      項強制罪及第305條恐嚇罪（即起訴書所載犯罪事實一(一)
      ）部分，原審以該起訴之事實及所附之證據業經臺灣花蓮
      地方法院檢察署以92年偵字第1021號為不起訴處分確定，
      而檢察官又未能提出新事實及新證據，依刑事訴訟法第
      260條第1項規定，不得再起訴，因檢察官認此部分與前揭
      有罪部分有連續犯之裁判上一罪關係，爰不另為公訴不受
      理之判決，其認事用法，並無不妥，茲引用之（如附件）
      。
（二）被告丁○○與同案被告丙○○於93年5月間、93年11月中
      旬，毀損戊○○在自強夜市小吃店內之酒櫃、冰箱及其他
      生財器具，因認被告丁○○另涉刑法第354條之毀損罪嫌
      云云（即起訴書所載犯罪事實一(四)被訴毀損部分），原審
      以毀損罪屬告訴乃論之罪，惟戊○○未曾對被告提出告訴
      ，因檢察官認此部分與有罪部分有牽連犯之裁判上一罪關
      係，不另為公訴不受理之諭知，其認事用法，並無不妥，
      仍引用之（如附件）。
六、撤銷改判理由：
    原審予被告二人論罪科刑，固非無見，惟查：(一)原審於事實
    欄一(二)已敘明被告丁○○強載寅○○至憶芳行，卻未論被告
    犯刑法第302條第1項之妨害自由罪；(二)原審已認定寅○○於
    警詢筆錄無證據能力，且其於原審已證稱不能確認被告丁○○有無恐嚇一節，惟原審仍依警詢筆錄認被告有恐嚇之事實
    ，有理由矛盾之情；(三)被告丁○○所犯三罪，係分別起意，
    並非基於同一計劃之概括犯意為之，原審論以連續犯；(四)中
    華民國96年罪犯減刑條例已於96年7月1日公布施行，原審未
    及審酌減刑，均有未洽。被告二人上訴否認犯行，固無理由
    ，惟原審既有可議，自應撤銷改判。
貳、上訴駁回部分
一、被告丁○○、子○○、己○○被訴對庚○○恐嚇、強制罪部
    分：
（一）公訴意旨略以：被告丁○○與同案被告子○○、己○○等
      人，於93年4月5日下午5時許，前往庚○○在花蓮市○○
      路319巷6號開設之「香緣服裝店」催討貨款，子○○出言
      恐嚇稱：「如果敢跑的話，有多遠就跑多遠，如果跑不掉
      被抓到，就給妳死，挖一個洞埋起來」等語，致庚○○心
      生畏懼，不敢抗拒，乃遭渠等強押上車載回「億芳行」內
      ，由丁○○、子○○及己○○等人共同輪流毆打庚○○，
      造成施女受有上背挫傷、左肩瘀血、右頭顳部血腫、左臉
      乳狀突下側瘀腫等傷害（傷害部分未據告訴，業經蒞庭檢
      察官具狀減縮之），丁○○並喝令庚○○跪下，令子○○
      等人限制庚○○行動自由，因找庚○○母親借錢還債未果
      ，始讓庚○○離去，離開前子○○再度恐嚇庚○○稱：「
      如果敢失蹤，被捉到，就給妳死，挖一個洞把妳埋起來」
      等語，使庚○○因而心生畏懼云云，因認被告丁○○、子
      ○○、己○○共同涉犯刑法第304條第1項、第305條罪嫌
      云云（即起訴書所載犯罪事實一(五)部分）。
（二）訊之被告三人均否認前揭犯行，被告丁○○辯稱：伊當日
      並未到庚○○的店，因庚○○與億芳行有債務關係，而自
      行到億芳行，伊在億芳行並未與子○○等人對其為傷害、
      恐嚇或強制等犯行。被告子○○辯稱：伊受僱於被告丁○○，在億芳行擔任業務兼送貨，因庚○○有欠億芳行貨款
      ，案發當天伊去市場碰到庚○○，請其到億芳行談債務之
      事，並未恐嚇或妨害其行動自由。被告己○○辯稱：伊亦
      受僱於丁○○，案發當天是子○○打電話給伊請伊至庚○○店載庚○○至億芳行談貨款之事，庚○○自願前去，並
      無強押、毆打或恐嚇行為等語。
（三）按被告以外之人於審判外之言詞或書面陳述，除法律有規
      定者外，不得作為證據。又被告以外之人於審判中有「滯
      留國外或所在不明」而無法傳喚或傳喚不到者，其於司法
      警察調查中所為之陳述，經證明具有可信之特別情況，且
      為證明犯罪事實之存否所必要者，得為證據，刑事訴訟法
      第159條第1項、第159條之3第3款分別定有明文。查公訴
      人認被告三人有恐嚇庚○○等情，係以庚○○於警詢中之
      筆錄為據。惟庚○○於警詢中之筆錄，為審判外之陳述，
      依刑事訴訟法第159條第1項規定無證據能力。原審為明真
      相，已分別於95年8月10日、9月13日、10月12日對其在三
      個不同住居所之地址通知其到庭作證三次，及囑託花蓮縣
      警察局吉安分局至其三個不同地址拘提一次，均無正當理
      由不到庭，有傳票及拘票在卷可證（原審卷第二宗第48-5
      0、123-125、199-201、205-210、223-22 4頁）。而傳訊
      期間其並未出國，戶籍地仍設在花蓮縣吉安鄉○○路，有
      入出境查詢表及戶籍資料附卷可憑，送達之傳票均寄存送
      達，難認其有「滯留國外或所在不明」之情，且庚○○在
      警詢中之陳述前後不一，無從證明具有可信之特別情況等
      情，亦經原審認定，自與刑事訴訟法第159條之3第3款所
      定有證據能力之要件不合，自難採為不利被告等人之證據
      ，原審對被告丁○○不另為無罪之諭知，對其餘被告二人
      為無罪之諭知，並無違誤，公訴人上訴仍以無證據能力之
      警詢證言為據，自無理由，應駁回之。
二、被告丙○○被訴與被告丁○○恐嚇戊○○部分：
（一）此部分本院認原審審酌證人癸○○於警詢中之證言是傳聞
      證據，無證據能力；證人戊○○、張婉婷於原審均未能明
      確指證被告丙○○在場等情，而以無積極證據足認被告丙○○與被告丁○○共同恐嚇戊○○，諭知被告丙○○無罪
      判決，其認事用法俱無不當，應予維持。
（二）公訴人上訴雖指證人張婉婷於原審已明確指述丙○○在場
      ，是在審判長多次反覆重複訊問，才造成不確定之指認，
      原審據此採為有利被告之論據，具有瑕疵云云。惟查，證
      人張婉婷於原審係證述有一依矮矮胖胖的男生在場，與丙○○是高高胖胖之特徵不符，原審不採信其證言尚屬有據
      ，公訴人上訴仍執前詞，應無理由。
三、被告丁○○被訴涉犯組織犯罪條例第3條第1項前段之發起主
    持指揮犯罪組織罪，被告丙○○、壬○○、丑○○、辰○○
    、子○○、己○○等人被訴涉犯組織犯罪條例第3條第1項後
    段參與犯罪組織部分：
（一）本院認原審以並無相關證據證明被告等人具有組織犯罪條
      例第2條所定具有集團性、常習性之犯罪組織要件，而分
      別為被告丁○○不另為無罪之諭知，其餘被告無罪之判決
      ，其認事用法具無不妥，應予維持。
（二）公訴人上訴略以：被告丁○○動輒率眾或唆使其餘被告暴
      力討債、恐嚇、強制等行為，其間雖無加入犯罪組織儀式
      、幫規、戒條，但被告等人間為一犯罪團體，並以被告丁○○為首的組織，已甚明確。其內部雖未設管理結構或無
      明確職務劃分及懲罰之幫規，但為首指揮、教唆之人均為
      被告丁○○，其餘等人對被告丁○○具有服從關係，彼等
      間實有歸屬性、指揮性、從屬性亦甚明確，原審為無罪之
      諭知，均有違誤。
（三）按組織犯罪防制條例所稱犯罪組織，係指三人以上，有內
      部管理結構，以犯罪為宗旨或以其成員從事犯罪活動，具
      有集團性、常習性及脅迫性或暴力性之組織。是三人以上
      ，有內部層級管理之特性，而以企業化、組織化實際從事
      犯罪行為者，即足認為犯罪組織，並不以有無參與幫派之
      名冊為斷，有最高法院91年度台上字第3844號判決可資參
      照。而所稱之「內部管理結構」，即有上下屬從關係之謂
      ，亦即組織內部有主持人或首領與幫眾層級之分，有階級
      領導，下屬須服從主持人或首領之命令行事，違抗者依內
      部規範懲處；「常習性」指組織以長期存續為目的，且有
      多次犯罪之發生而言，與實際存續時間之長短無關。經查
      ，被告丁○○係分別於不同時間受託處理上開三件事務，
      難認其行為具有長期存續為目的之「常習性」，而其餘被
      告均未參與此三件事務，亦難認係「集團性」之組織，而
      不符組織犯罪防制條例所稱之犯罪組織，公訴人仍執詞上
      訴，為無理由，應駁回之。
據上論斷，應依刑事訴訟第369條第1項前段、第368條、第373條
、第364條、299條第1項，刑法第2條第1項前段、第28條、302條
第1項、第304條第1項、第305條、第344條、第47條、修正前刑
法第55條、第41條第1項前段、第51條第5款，中華民國96年罪犯
減刑條例第2條第1項第3款、第3條第1項第15款、第7條、第9條
、第10條，罰金罰鍰提高標準條例第1條，修正前罰金罰鍰提高
標準條例第2條，現行法規所定貨幣單位折算新台幣條例第2條判
決如主文。
本案經檢察官辛○○到庭執行職務。
中　　華　　民　　國　　96　　年　　7 　　月　　20　　日
                  審判長法  官  何方興
                        法  官  王紋瑩
                        法  官  林鳳珠
以上正本證明與原本無異。
被告丁○○及檢察官得上訴，其餘被告不得上訴。
如不服本判決，應於送達後10日內，向本院提出上訴狀。其未敘
述理由者，並應於提出上訴狀後10日內向本院補提理由狀 (須附
繕本)。
                        書記官  陳有信
中　　華　　民　　國　　96　　年　　7 　　月　　20　　日
附錄本判決論罪之法律條文：
中華民國刑法第302條第1項
私行拘禁或以其他非法方法，剝奪人之行動自由者，處5年以下
有期徒刑、拘役或3百元以下罰金。
中華民國刑法第304條第1項：
以強暴、脅迫使人行無義務之事或妨害人行使權利者，處3年以
下有期徒刑、拘役或300元以下罰金。
中華民國刑法第305條：
以加害生命、身體、自由、名譽、財產之事，恐嚇他人致生危害
於安全者，處2年以下有期徒刑、拘役或300元以下罰金。
中華民國刑法第344條：
乘他人急迫、輕率或無經驗貸以金錢或其他物品，而取得與原本
顯不相當之重利者，處1年以下有期徒刑、拘役或科或併科1000
元以下罰金。
